【裁判字號】    91,易,448
【裁判日期】    920130
【裁判案由】    侵占
【裁判全文】
臺灣屏東地方法院刑事判決                          九十一年度易字第四四八號
    公  訴  人  臺灣屏東地方法院檢察署檢察官
    被      告  乙○○
    被      告  己○○
    右二人共同
    選任辯護人  楊水柱
右列被告因侵占案件，經檢察官提起公訴（九十年度偵續字第五一號），本院判決如
左：
      主  文
乙○○、己○○均無罪。
      理  由
一、檢察官起訴要旨：
    被告乙○○向告訴人曾吉隆噓吹所販售之「負電位靜電健康器」（以下簡稱健康
    器）品質甚好，亦易於銷售，遂於民國八十九年十月十八日，同意與被告乙○○
    合夥經營販賣該健康器生意，其中告訴人將其所出資之新台幣（下同）三十五萬
    元，由其岳母戊○○轉交給被告乙○○，再由被告乙○○負責向瀚（誤載為潮）
    境有限公司（以下稱瀚境公司）以每台三萬九千元之價格，購買九台健康器，另
    被告乙○○負責出資一台健康器，並以告訴人之岳母戊○○名義，共同承租屏東
    縣萬巒鄉○○路五號處，作為展示健康器之會場，展示期間為自同年十二月十四
    日起，至同年十二月二十日止，但因展示期間生意奇差，連一台健康器均未賣出
    ，故同年十二月二十二日，經告訴人、戊○○、被告乙○○三人會同瀚境公司人
    員甲○○、張光政等人協調後，被告乙○○答應將該告訴人所出資之三十五萬元
    退還給告訴人，至於其所出資購買之九台健康器，則由被告乙○○向告訴人取回
    後退還給瀚境公司，故被告乙○○乃委由其朋友被告己○○乃於同年十二月二十
    三日上午八時三十分許，駕車前往屏東縣萬巒鄉○○村○○路十八之三十號之戊○○住處，將該九台健康器載走，詎被告乙○○、己○○二人竟共同基於意圖為
    自己不法所有之犯意聯絡，將前揭自戊○○住處取回之九台健康器佔為己有，嗣
    因被告乙○○未依約將該三十五萬元之合夥款額退還告訴人，亦拒將九台健康器
    歸還，經丙○○屢向被告乙○○、己○○二人催討均無效後，始知上情，因而依
    據犯刑法第三百三十六條第二項共同業務侵占罪，訴請處罰。
二、本院的判斷：
  (一)按犯罪事實應依證據認定之，無證據不得推定其犯罪事實；又不能證明被告犯罪
    者，應諭知無罪之判決，刑事訴訟法第一百五十四條、第三百零一條第一項分別
    定有明文。又認定不利於被告之事實，須依積極證據，苟積極證據不足為不利於
    被告事實之認定時，即應為有利於被告之認定，更不必有何有利之證據（最高法
    院三十年上字第八一六號判例參照）。次按按刑法上之侵占罪，以侵占自己持有
    他人之物為構成要件。合夥人之出資，為合夥人全體之公同共有，合夥人退夥時
    ，其公同共有權即行喪失。縱退夥人與他合夥人間結算後尚有出資償還請求權，
    而在未償還以前仍屬於他合夥人之公同共有，並非於退夥時當然變為退夥人之物
    。他合夥人不履行償還義務，並非將其持有他人之物易為不法所有，自不生侵占
    問題（最高法院二十八年上字第二三七六號判例參照）。又刑事被告依法不負自
    證無罪之義務，故在別無積極證據之情形下，自難違反刑事訴訟法第一百五十四
    條之規定，以被告單純債務不履行之狀態，推定被告自始即有易持有為不法所有
    之意圖而侵占入己。
  (二)檢察官指被告二人涉嫌犯刑法第三百三十六條第二項之業務侵占罪，所引用的證
    據，包括告訴人丙○○的指訴，證人戊○○、甲○○、丁○○的證言，照片六張
    及被告乙○○自己承認確實有和戊○○合夥經營販賣健康器的事實，但以上事證
    ，並不足以證明被告二人犯罪，分述如下：
    1.被告乙○○在八十九年十二月二十三日上午八時三十分許，確有委請被告己○○駕車前往屏東縣萬巒鄉○○村○○路十八之三十號戊○○住處，將九台健康
      器載走之事實，此有證人丁○○、戊○○於偵查中及本院審理時證述：八十九
      年十二月二十三日，己○○開廂型車到我家門口，我們就幫他將九台健康器從
      二樓搬下來，再由己○○用廂型車載走等語（見偵查發查卷第十四、十五、十
      九、二十頁，本院卷第九十八頁至第一０六頁）。又被告乙○○確於八十九年
      十二月二十二日與甲○○、丙○○等協調退回健康器還錢等情，也經證人甲○○於偵查中及本院審理時證稱：當初乙○○要與戊○○合夥做生意時，戊○○
      拿錢給乙○○轉交給我，後來因該九台健康器銷路不好，經我與丙○○、戊○○、乙○○、張光政等人協調後，同意由曾立賢取回該九台健康器，但當時戊○○並未開收據給己○○，故後來丙○○因乙○○遲未將錢還給戊○○，還到
      己○○家聲請假扣押，以扣留該九台健康器等語（見九十年偵續第五十一號卷
      第五十一頁，本院卷第八十九頁至第九十三頁）。足以證明被告乙○○是與戊○○合夥販賣健康器，告訴人為隱名合夥人，但因健康器銷售不佳，始於八十
      九年十二月二十二日協議退夥，退夥後被告乙○○委請被告己○○至戊○○之
      住處載走九台健康器之事實無訛。
    2.告訴人丙○○也自承健康器實際上是由戊○○與被告乙○○合夥，而錢是告訴
      人拿出來的，後來拆夥的條件是被告乙○○還我三十五萬元，九台健康器給被
      告乙○○賣，賣了錢再還我等語。可以證明告訴人為隱名合夥人，該九台健康
      器是戊○○與被告乙○○的合夥財產，戊○○退夥後雖取得三十五萬元出資償
      還請求權，但被告乙○○未償還三十五萬以前，九台健康器仍屬於合夥人公同
      共有的財產，並非於退夥時當然變為退夥人之物。所以這九台健康器是被告乙○○公同共有的合夥財產，並不是他人之物，被告乙○○縱使不履行償還義務
      ，也不是將其持有他人之物易為自己不法所有。
  (三)綜上所述，被告乙○○與戊○○間之合夥並未結算完結，依前開判例意旨，被告
    二人所為亦與侵占罪構成要件有間，自難以該罪相繩。準此，應認本件純係民事
    糾葛，自應循民事途徑解決。公訴人認被告二人涉犯上開侵占犯行，所為舉證在
    客觀上尚有所不足，未達於一般人均不致於有所懷疑，而得確信被告犯罪之程度
    。此外，復查無其他積極證據足認被告二人確有公訴人所指之犯行，被告乙○○
    、己○○之犯罪即屬不能證明，自應為無罪判決。
三、適用的法律：
    刑事訴訟法第三百零一條第一項。
中      華      民      國      九十二      年    一    月    三十      日
                                    臺灣屏東地方法院刑事第五庭
                                          法  官  羅森德
右正本證明與原本無異。
如不服本判決應於收受本判決後送達後十日內向本院提出上訴書狀，其未敘述上訴理
由者，並得於提起上訴後十日內向本院補提理由書狀（均須按他造當事人之人數附繕
本 ）「切勿逕送上級法院」
                                          書記官   劉音利
中      華      民      國      九十二      年    一    月    三十      日


司法院資訊處製作；財團法人民間司法改革基金會備份。
